臺灣屏東地方法院刑事判決　　　　　　　　　　　　　九十一年度訴字第七二七號
　　公　訴　人　臺灣屏東地方法院檢察署檢察官
　　被　　　告　甲○○
　　指定辯護人　丙○○
右列被告因強盜等案件，經檢察官提起公訴（九十一年度偵字第四五四四號），本院
判決如左：
     主  文
甲○○意圖為自己不法之所有，攜帶凶器，以強暴至使不能抗拒，而取他人之物，累
犯，處有期徒刑柒年貳月。全罩式安全帽壹只沒收。
      事  實
一、甲○○因違反槍砲彈藥刀械管制條例，經本院民國八十八年度訴字第九二號判處
    有期徒刑七月，於八十八年九月二十日入監服刑，於八十九年十月十二日縮刑期
    滿執行完畢。詎猶不知悔改，基於意圖為自己不法所有之犯意，於九十一年八月
    二十二日凌晨三時十八分許，持其所有客觀上可充當兇器之裝有硫酸未封口之酒
    瓶一只，頭戴全罩式安全帽進入屏東縣內埔鄉○○路二一八號「界揚超商」，並
    持上揭裝有硫酸之酒瓶進入櫃台，要求櫃臺內之店員乙○○拿出櫃臺內之金錢，
    是時位於櫃臺內之乙○○見甲○○進入櫃臺，乃無法逃離開該櫃臺而退入櫃臺角
    落，甲○○進入櫃臺後並潑灑部分硫酸於櫃臺內地上，而揮發出硫酸之刺鼻氣味
    ，喝令脅迫乙○○交付金錢，接著又持該裝有硫酸之酒瓶迫近乙○○身旁，距離
    乙○○僅一、兩步距離，其時酒瓶內之硫酸處於隨時得傾倒於乙○○而致其傷之
    狀態，至使乙○○不能抗拒而交付收銀機內之金錢共新台幣（下同）九千八百元
    與甲○○，甲○○隨即迅速逃逸，得款花用殆盡。嗣於九十一年八月二十二日十
    五時三十分許，在屏東縣內埔鄉○○路一九一號為警循線查獲甲○○，並扣得全
    罩式安全帽一頂，惟裝硫酸之酒瓶則搜尋未獲。
二、案經屏東縣警察局內埔分局移送台灣屏東地方法院檢察署檢察官偵查起訴。
    理  由
一、(一)訊據被告甲○○於本院審理中對於前揭事實坦承不諱，亦與被害人乙○○證述
      ：「‧‧，我是該店的店員，當時只有我一個人在，我人在櫃台裡，被告頭戴
      全罩式安全帽及酒瓶進到店裡，他一進來就說搶劫，直接進到櫃台裡，並在我
      旁邊的地上把硫酸倒在地上，他倒了一點硫酸，他的酒瓶沒有封蓋，他說這是
      硫酸，我有聞到味道蠻刺鼻，接著他就叫我把錢拿出來，他進來後我就沒有通
      路可以出來，一開始我想抗拒，後來發現他倒的東西可能是硫酸，我就很害怕
      ，所以無法抗拒，而且我沒有通道可以出去，如果要出來，可能要與被告抗拒
      ，他可能會潑硫酸，當時只有我一個人在，我又沒有武器可以對抗他，所以我
      就聽他的話，把櫃台裡收銀機及抽屜裡的錢共九千八百元拿給被告，被告拿到
      錢之後就跑走了。」（本院卷第三四頁）等語相符。且證人乙○○證亦與前開
      超商錄影機所攝得影像翻拍之照片十三幀（見警卷）均屬一致，復有扣案之安
      全帽一頂足稽，此有照片八幀附卷，則證人乙○○所證足堪採信，且被告自白
      亦與事實相符，亦堪予採信。再審諸九十一年八月二十二日前開超商錄影機射
      得影像翻拍之照片十三幀，被告持裝有硫酸未封口之酒瓶進入被害人乙○○所
      在之超商櫃臺，堵住櫃臺之進出通道，使乙○○無法離開該櫃臺，且持該酒瓶
      迫近至乙○○身旁之位置，其時酒瓶內之硫酸處於隨時得傾倒於乙○○而致其
      傷之狀態，足認乙○○是時因此處於精神受壓抑而不能抗拒之狀態。被告犯行
      洵堪認定。
    (二)又被告陳稱：於九十一年八月二十二日下午三時許自行打電話至警局投案，經
      警於同日下午三時三十分至屏東縣內埔鄉○○村○○路一九一號帶同回警局等
      語（見警卷九十一年八月二十二日警局調查筆錄、偵查卷第五頁）。經查，證
      人即分局刑事組偵查員丁○○證稱：本案發生後，派出所警員由超商錄影帶中
      ，因被告進超商時是正對鏡頭，且安全帽是透明的，即已認出被告，至其住處
      找被告未獲，曾告知其父親轉告被告投案，數小時後，被告打電話至刑事組表
      示要投案等語（見偵查卷第十六頁背面、十七頁）。足證被告於該日下午三時
      許打電話至警局時，受理、偵查本案之屏東縣警察局內埔分局已知悉本件犯罪
      事實及合理懷疑被告即為犯人，是被告所為已與自首要件不合。
    (三)本件事證明確，應依法論科。
二、按刑法第三百三十條第一項之加重強盜罪，係以犯強盜罪而有刑法第三百二十一
    條第一項各款情形之一者論之，而刑法第三百二十一條第一項第三款之「兇器」
    ，係以行為人攜帶為其加重條件，此所謂兇器，其種類並無限制，凡客觀上足對
    人之生命、身體、安全構成威脅，具有危險性之兇器均屬之，且祇須行竊時攜帶
    此種具有危險性之兇器為已足，並不以攜帶之初有行兇之意圖為必要（最高法院
    七十九年度台上字第五二五三號判例意旨參照）。查硫酸具有腐蝕性，潑灑於人
    體足以傷人身體、生命，故裝有硫酸之酒瓶，客觀上可供作兇器傷人身體、生命
    之用，是為兇器無疑。次按強盜罪之強暴、脅迫，祇須抑壓被害人之抗拒或使被
    害人身體上、精神上，處於不能抗拒之狀態為已足，其暴力縱未與被害人身體接
    觸，仍不能不謂有強暴、脅迫行為；次按強盜罪所施用之強暴、脅迫手段，祇須
    足以壓抑被害人之抗拒，使其喪失意思自由為已足，縱令被害人實際無抗拒行為
    ，仍於強盜罪之成立，不生影響（最高法院分別著有二十二年度上字第三一七號
    及三十年度上字第三二三號判例可資參照）。本案被告甲○○於九十一年八月
    二十二日凌晨三時十八分持裝有硫酸未封口之酒瓶一只，頭戴安全帽，進入前開
    超商之櫃臺，迫近證人乙○○身旁，使其無法逃離櫃臺，喝令其取交財物，在客
    觀上，被告當時手持裝有硫酸未封口之酒瓶，則酒瓶內之硫酸處於隨時得傾倒於
    乙○○之狀態，亦即隨時可對被害人乙○○之身體造成嚴重傷害甚至死亡，是被
    告之行為已至證人乙○○完全喪失意思自由，達於不能抗拒之程度。核被告所為
    ，係犯刑法第三百三十條第一項之加重強盜罪。被告甲○○經本院八十八年度訴
    字第九二號判處有期徒刑七月，於八十八年九月二十日入監服刑，於八十九年十
    月十二日縮刑期滿執行完畢，此有台灣高等法院被告全國前案紀錄表一份在卷可
    憑，被告前受有期徒刑執行完畢，於五年內再犯本件有期徒刑以上之罪，為累犯
    ，應依刑法第四十七條規定遞加重其刑。爰審酌被告身強體壯，不知努力向上，
    竟貪圖一時之利，持裝有硫酸之酒瓶強盜超商，對社會治安構成嚴重威脅，惡性
    非輕，惟姑念被告犯後經警勸導即自行打電話表示願意投案，於警訊、偵查及本
    院審理中均坦承犯行，犯後態度尚佳，及其犯罪之動機、目的、手段，所強盜財
    物不多等一切情狀，爰從輕量處有期徒刑七年二月。又扣案之安全帽一頂，為被
    告所有，且供其犯罪所用之物，已據被告於本院審理時供述明確，應予依刑法第
    三十八條第一項第二款宣告沒收。至被告犯罪時所用之裝有硫酸之酒瓶已丟棄，
    此經被告供明在卷，且於九十一年八月二十二日經警搜尋未獲，應可認已滅失，
    爰不予宣告沒收。
據上論結，應依刑事訴訟法第二百九十九條第一項前段，刑法第三百三十條第一項、
第四十七條、第三十八條第一項第二款，判決如主文。
本案經檢察官顏珮珊到庭執行職務。
中      華      民      國      九十一    年    十二    月      十      日
                                      臺灣屏東地方法院刑事第三庭
                                          法  官  洪乙心
右正本證明與原本無異。
如不服本判決應於收受本判決後送達後十日內向本院提出上訴書狀，其未敘述上訴理
由者，並得於提起上訴後十日內向本院補提理由書狀（均須按他造當事人之人數附繕
本 ）「切勿逕送上級法院」
                                          書記官   曾文玲
中      華      民      國      九十一    年    十二    月      十      日
